---
title: "Trabajo 2"
author: "Rodrigo Reyes"
date: "2023-08-08"
output:
  html_document: default
  pdf_document: default
---

# Evaluación de 3 dietas (Normal, Control y Desafío) en cuánto a desempeño de SFR según los días de cultivo de cada grupo, esto, dentro de un ciclo completo de Salmo salar en la XI Región. 

# Importa librerías de interés.
Se instalaron paquetes readxl, ggplot2, dyplr, gridExtra, grid, kableExtra, tidyverse.

```{r}
library(readxl)
library(ggplot2)
library(dplyr)
library(gridExtra)
library(grid)
library(tidyverse)
library(e1071)
library(randomForest)
library(nnet)
library(lmtest)
library(car)
```

```{r}
Trabajo_personal_R_2 <- read_excel("Trabajo personal R_2.xlsx")
```


# Evaluación de variables
La variable Peso tiene una desviación a la izquierda de los datos, concentrando mayores valores en el rango <1.000 gr.

```{r}
ggplot(Trabajo_personal_R_2, aes(PESO))+
geom_histogram(color="black", fill="BLUE", bins = 10)+
labs(title="Histograma Peso", x="Peso (gr)",
y="Frecuencia") + theme_gray()
```

La variable SFR tiene una desviación a la izquierda de los datos, concentrando valores en 0,5 y 1%.

```{r}
ggplot(Trabajo_personal_R_2, aes(SFR))+
geom_histogram(color="black", fill="red", bins = 10)+
labs(title="Histograma SFR", x="SFR (%)",
y="Frecuencia") + theme_gray()
```


# Balance de datos
En base a este resultado, se evaluarán SFR por grupo de dieta. Considerando:
Dieta Normal: Jaulas 101 a 104.
Dieta Control: Jaulas 105 y 106.
Dieta Desafío: Jaulas 107 y 108.

```{r}
Trabajo_personal_R <- read_excel("Trabajo personal R_2.xlsx")
table(Trabajo_personal_R$DIETA,Trabajo_personal_R$JAULA)
```

# Relación entre variables cuantitativas

Se evalúa la distribución de la variable SFR agrupada durante todo el ciclo productivo de mar, con detalle por grupo de dieta y jaula. 

```{r}

ggplot(Trabajo_personal_R_2, aes(x=DIETA, y=SFR))+
geom_boxplot(color="black", fill="red")+
labs(title="Boxplot DIETA (%)", x="DIETA", y="SFR") + theme_gray()
```

```{r}
ggplot(Trabajo_personal_R_2, aes(x=JAULA, y=SFR))+
geom_boxplot(color="black", fill="green")+
labs(title="Boxplot DIETA (%)", x="JAULA", y="SFR") + theme_gray()
```

# Revisión estructura de la información.

```{r}
str(Trabajo_personal_R_2)
```

```{r}
summary(Trabajo_personal_R_2)
```

```{r}
dim(Trabajo_personal_R_2)
```

# Analisis exploratorio de datos

```{r}
ggplot(Trabajo_personal_R_2, aes(x=DIA, y=SFR))+
geom_line(color="blue", bins = 10)+
labs(title="LÍnea SFR (%)", x="DIA CULTIVO", y="SFR") + theme_gray()
```


```{r}
ggplot(Trabajo_personal_R_2, aes(x=DIA, y=SFR, group =DIETA, colour = DIETA))+
geom_line()+
labs(title="LÍnea SFR (%)", x="DIA CULTIVO", y="SFR") +
theme_gray()
```

# Resumen de datos
Se evalua desempeño promedio, en SFR durante todo el ciclo productivo de mar, por jaula.

```{r}
Trabajo_personal_R_2 %>%
  group_by(JAULA, DIETA) %>%
  summarize(mean(DIA),mean(PESO),mean(SFR))
```


# Proponga hipótesis nula y alternativa para este experimento.
Dietas tienen distinto desempeño en cuanto a SFR y PESO durante el ciclo productivo.

H0:media SFR = / media PESO = / SFR*PESO =0

```{r}
res.aov <- lm(SFR ~ DIETA, data = Trabajo_personal_R_2
              )
anova(res.aov)
```
```{r}
plot(res.aov$residuals, pch=20, col = "blue",
cex.lab=1.25, cex.axis=1.25)
```

```{r}
dwtest(SFR ~ DIETA, data = Trabajo_personal_R_2,
alternative = c("two.sided"),
iterations = 15) 
```

```{r}
plot(res.aov, 1, pch=20, col = "blue",
cex.lab=1.5, cex.axis=1.5, sub = "")
```

```{r}
lv <- leveneTest(SFR ~ DIETA, data = Trabajo_personal_R_2,
center = "median") lv %>% kable(digits = 3)
```


```{r}
summary(res.aov)
```

```{r}
res.aov <- lm(SFR ~ -1 + DIETA, data = Trabajo_personal_R_2)
summary(res.aov)
```

```{r}
res.aov2 <- lm(SFR ~ MO * SRS, data =Trabajo_personal_R_2)
anova(res.aov2)
```

